臺灣高等法院花蓮分院刑事判決　　　94年度上更(二)字第78號
上　 訴　 人　臺灣花蓮地方法院檢察署檢察官
上訴人即被告　乙○○
選任辯護人　　簡燦賢律師
上列上訴人因被告偽造有價證券案件，不服臺灣花蓮地方法院89
年度訴字第99號，中華民國90年8月31日第一審判決（起訴案號
：臺灣花蓮地方法院檢察署88年度偵字第3251號）提起上訴，經
判決後由最高法院第二次發回，本院更為判決如下：
    主  文
原判決撤銷。
乙○○共同意圖供行使之用，而偽造有價證券，處有期徒刑貳年
，緩刑伍年。發票日捌拾柒年玖月柒日、面額新台幣陸拾萬元之
本票上偽造「甲○○」之印文及署押各壹枚，均沒收。
    事  實
一、緣潘龍鳳（業經本院判處有期徒刑3年，因上訴逾期，經最
    高法院判決駁回確定）於85年間，以乙○○為連帶保證人，
    向花蓮縣富里鄉農會（下稱：富里農會）貸款新台幣（下同
    ）50萬元。嗣於87年8月間，潘龍鳳因無法按時繳納該筆貸
    款之本息，致連帶保證人乙○○遭富里農會催討並查封其所
    有之不動產。乙○○恐其不動產遭拍賣，乃於87年9月7日要
    求潘龍鳳提供本票，供其調現清償富里農會以撤銷對其不動
    產之查封。潘龍鳳即於當天以其名義簽發面額為60萬元之本
    票一紙交付乙○○，惟乙○○認潘龍鳳並無資力，乃要求潘
    龍鳳另找有資力之人共同簽發本票以資擔保。詎乙○○與潘
    龍鳳竟共同基於意圖供行使之用而偽造有價證券之犯意聯絡
    ，推由潘龍鳳於同日下午某時，趁其姊甲○○因病至苗栗治
    療不在家中之際，在其與甲○○位於花蓮縣富里鄉萬寧村29
    號住處內，偽簽甲○○之簽名（署押），並盜蓋甲○○之印
    章於上開本票發票人處，而偽造完成「甲○○」名義之發票
    行為；潘龍鳳旋即將該張偽造之本票持至花蓮縣富里鄉萬寧
    30號乙○○住處，交予乙○○持向其不知情之媳婦陳美霞調
    現，並將調得之款項清償富里農會以撤銷對其不動產之查封
    。嗣至88年3月17日，因陳美霞持該張本票向臺灣花蓮地方
    法院，聲請對甲○○所有花蓮縣富里鄉萬寧村萬寧29號住處
    為查封之強制執行時，甲○○始發現上情。
二、案經被害人甲○○訴由臺灣花蓮地方法院檢察署檢察官偵查
    起訴。
    理  由
一、訊據被告乙○○坦承於前揭時地持潘龍鳳交付之本票向陳美
    霞調現之事實，惟矢口否認有何行使偽造有價證券之犯行，
    辯稱：不知潘龍鳳所交付本票上甲○○之簽名、蓋章係偽造
    的云云。經查：
（一）被告乙○○於偵查中供稱：「（問：知道本票上的甲○○
      及印章是潘龍鳳自行簽蓋的？）知道，因為我看字跡是一
      樣的，印章是何人蓋的我不知道」、「（問：你拿到本票
      時有問‘余’本人說有同意替潘龍鳳背書？）我沒有問，
      因為她不在家，聽說她去住院」、「（問：有問潘龍鳳這
      本票上面的甲○○是經過甲○○的同意？）沒有，因為當
      時很急，就馬上拿給農會看」等語。且其亦坦承住在告訴
      人甲○○家隔壁，和甲○○已經認識很久了；及潘龍鳳所
      交付之本票原只有潘龍鳳一人之簽名蓋章，經其要求需再
      有一人簽名保證，二、三個小時後潘龍鳳就交付有甲○○
      名義簽名、蓋章之本票等語（偵查卷25、26、55頁）。顯
      見被告乙○○明知甲○○當時因病住院並不在家，本票上
      之「甲○○」簽名、蓋章係被告潘龍鳳所為無訛。
（二）共同被告潘龍鳳於原審供稱：「本票是在我家寫的，簽本
      票時，乙○○要求把甲○○的名字也寫上去，我還問他這
      樣好嗎？他說這樣比較好看。」（原審院卷20、64、117
      頁）。
（三）證人即告訴人之弟潘明忠亦於原審結證稱：「乙○○告訴
      我他媳婦陳美霞要求他要潘龍鳳簽甲○○的名字並蓋章，
      我問乙○○為什麼，他說只有甲○○有財產，潘龍鳳無財
      產．．．他（指被告乙○○）親口對我承認說是他叫潘龍
      鳳簽甲○○之名並蓋章，我還問他知否這樣會構成偽造文
      書罪，他說知道，但是只有甲○○有財產」（原審院卷55
      、116頁）。
（四）此外，並有卷附之本票影本、支付命令、臺灣花蓮地方法
      院民事執行處通知、匯款回條各一紙可供佐證。足徵被告
      乙○○之自白與事實相符，自得採為論罪科刑之依據。
（五）證人即富里農會之職員曾宇民於本院調查中雖證稱：「係
      與潘龍鳳一同到農會的，雙方問及以現金如何償還，我告
      知還有60萬元之款項要還，雙方在農會協議，當時乙○○
      要潘龍鳳提出擔保，乙○○就要求潘龍鳳開立買本票，由
      潘龍鳳寫好金額及簽名，『當時有談妥要有保證人，我記
      得沒有說以何人為保證人』，潘龍鳳就去買一本本票，乙
      ○○就在農會等，當時係87年9至10月間，係在早上9時許
      到11點多」等語（本院卷49頁），惟依其證詞僅潘龍鳳交
      付本票予被告乙○○之過程，與潘龍鳳所述不符，至於本
      票上保證人之簽名、蓋章如何而來，並不能由證人曾宇民
      所述得知，故選任辯護人為被告辯稱：曾宇民與被告並無
      情誼，所述較可採云云，應屬無據。
  綜上所述，本件事證明確，被告所辯不足採信，犯行堪以認定。
二、核被告乙○○所為，係犯刑法第201條第1項之偽造有價證券
    罪。被告乙○○與潘龍鳳間，就前開犯行，有犯意聯絡及行
    為分擔，均為共同正犯。被告乙○○共同偽造甲○○署押及
    盜用甲○○印章（至於盜用印文乃屬盜用印章之當然結果，
    不另論以盜用印文罪─最高法院86年度台上字第3295號判例
    參照），均為偽造有價證券之部分行為。其偽造有價證券後
    加以行使交付予陳美霞，行使之低度行為為偽造之高度行為
    所吸收，均不另論罪。原審就被告前開犯行，僅論以行使偽
    造有價證券罪，未論以共犯，尚有未洽，上訴人上訴否認犯
    行，檢察官依告訴人請求對被告乙○○上訴，指摘原判決量
    刑過輕，均核無理由，惟原判決既有可議，應由本院撤銷改
    判。爰審酌被告乙○○因替人作保，恐其住所遭查封拍賣，
    而有前開犯行，與其犯罪之目的、手段，所造成告訴人甲○
    ○財產之損害，及犯罪後之態度等一切情狀，另審酌被告年
    事已高，復係原住民族，不諳漢族律法，犯罪情節非無可憫
    恕，認科處法定最低本刑仍嫌過重，依刑法第59條規定，酌
    量減輕其刑，爰量處如主文所示之刑。末按，被告乙○○前
    未曾受有期徒刑之宣告，有臺灣高等法院被告全國前案紀錄
    表一份在卷可參，經此教訓應知警惕，而無再犯之虞，因認
    宣告之刑罰，以暫時不執行為適當，併予緩刑五年。發票日
    87年9月7日、面額60萬元之本票一紙，尚有被告潘龍鳳自任
    發票人所為之簽名及蓋章，持票人仍得執以主張權利，僅就
    該本票上偽造發票人「甲○○」之印文及署押各一枚部分（
    即「甲○○」部分之發票行為），依刑法第二百零五條諭知
    沒收。
據上論斷，應依刑事訴訟法第369條第1項前段、第364條、第299
條第1項前段，刑法第28條、第201條第1項、第205條、第59條、
第74條第1項第1款，判決如主文。
本案經檢察官崔紀鎮到庭執行職務。
中    華    民    國    94    年    10    月    20    日
                  審判長法  官  蔣有木
                        法  官  賴淳良
                        法  官  湯文章
以上正本證明與原本無異。
如不服本判決，應於送達後10日內，向本院提出上訴狀。其未敘
述理由者，並應於提出上訴狀後10日內向本院補提理由狀 (須附
繕本)。
                        書記官  李德霞
中    華    民    國    94    年    10    月    20    日
附錄本案論罪科刑法條全文：
刑法第201條：
意圖供行使之用，而偽造、變造公債票，公司股票或其他有價證
券者，處三年以上十年以下有期徒刑，得併三千元以下罰金。
行使偽造、變造之公債票、公司股票或其他有價證券或意圖供行
使之用收集或交付於人者，處一年以上七年以下有期徒刑，得併
科三千元以下罰金。
刑法第205條：
偽造、變造之有價證券、郵票或印花稅票及前條之器械、原料，
不問屬於犯人與否，沒收之。
